臺灣高等法院高雄分院刑事裁定　　　　　 94年度抗字第102號
抗 告 人
即自訴人　　丁○○
被　　告　　甲○○
被　　告　　戊○○
被　　告　　丙○○
被　　告　　乙○○
上列抗告人因被告誣告案件，不服臺灣高雄地方法院中華民國94
年5 月2 日裁定（94年度自字第1 號），提起抗告，本院裁定如
下：
    主  文
抗告駁回。
    理  由
一、本件抗告意旨如附件影本所示。
二、按法院或受命法官於自訴案件第1 次審判期日前訊問及調查
    結果，如認為案件有刑事訴訟法第252 條至第254 條之情形
    者，得以裁定駁回其自訴，同法第326 條第3 項定有明文。
三、經查：貸款人蕭達良於民國（以下同）87年8 月間，以屏東
    市○○段537 之2 、541 之2 、541 之5 、541 之6 及542
    等5 筆土地（下稱系爭土地）向高雄三信三多分社申請貸款
    8,000 萬元，經三多分社承辦人員即經理郭隆瑞、放款部主
    管陳聰智及徵信人員藍思顯，於同月26日與蕭達良前往現場
    勘查並進行估價、徵信，次月（9 月）9 日再由高雄三信總
    社之總經理丙○○、副總經理陳石虎及審查部經理李鏡容與
    三多分社承辦人員再次辦理會鑑，然因總經理丙○○認系爭
    土地位於外縣市（屏東）而應以6 成核貸，三多分社承辦人
    員遂在授信批覆書上核定放款金額為7,000 萬元，提交高雄
    三信總社審核，並於同月10日經高雄三信放款審議委員會審
    議後，提交理事會議決，嗣於同月17日，三多分社原承辦人
    員郭隆瑞、陳聰智及藍思顯，因感責任重大，且系爭土地經
    賣方家屬告知買賣價格每坪僅11萬元，遂上簽呈建議不辦理
    蕭達良貸款案，惟自訴人丁○○自己擔任理事主席於87年10
    月14日重行召開第24次授信審議暨第15次貸款戶入社理事會
    議，由理事林俊良、許聖儀、林招來、乙○○及自訴人丁○○在會議紀錄上簽名通過核貸蕭達良7,500 萬元，並先於同
    月28日撥付蕭達良5,200 萬元，其中5,199 萬7,617 元用以
    塗銷原屏東二信第一順位抵押權，又其餘貸款2,300 萬元三
    多分社經理郭隆瑞等人根據高雄市財政局及高雄三信監事會
    要求原要暫緩放款，借款人蕭達良再於87年10月31日（即星
    期六）上午9 時至三多分社要求貸放餘款，分社承辦人員郭
    隆瑞等人不允，蕭達良再至高雄三信總社遞陳情書，自訴人
    丁○○遂通知郭隆瑞等人至總社，並要求郭隆瑞等人放款，
    但郭隆瑞等人堅持不願放款，至當日下午1 時許，自訴人丁○○在貸款人提出之陳情書上批示：如果有損害本社權利，
    由本人負全部責任等語，郭隆瑞才同意放款，自訴人丁○○
    又要求立即放款，且因為當日為經理郭隆瑞交接日，交接人
    李義文協理亦電話通知郭隆瑞，要求將該貸款案完成放款始
    可移交，所以郭隆瑞才在當日（星期六）下午2 時13分，貸
    放餘款2,300 萬元，可見本件放款案自訴人丁○○涉入甚多
    。嗣因貸款人蕭達良僅繳納利息半年餘即至88年6 月份即無
    力再繳息，經高雄三信依民事抵押權裁定申請強制執行，數
    年後才終以5,910 萬元拍定出售，使三信損失本金、利息共
    約2,700 多萬元，被告等以自訴人所為使總社受損非小才告
    自訴人丁○○背信。又按誣告罪之成立，以意圖他人受刑事
    或懲戒處分，而為虛偽之告訴、告發為要件。所謂虛偽係指
    明知無此事實故捏造而言，若告訴人誤認有此事實或以為有
    此嫌疑，自不得指為虛偽，即難科以本罪，最高法院著有20
    年上字第253 、717 號判例（最高法院44年台上字第88號判
    例仍重申上開意旨）。故申告人若是出於誤信、誤解、誤認
    或懷疑有此事實而申告，即遽難指係誣告。本件被告等以自
    訴人丁○○對蕭達良放款案，原承辦人已簽擬不予貸款，經
    自訴人丁○○以三信理事主席身分批示：如果有損害本社權
    利，由本人負全部責任等語，才予貸放，終至使三信損失本
    金、利息共約2,700 多萬元，被告等才告自訴人丁○○背信
    ，縱所告未成立犯罪，但依前述判例意旨，仍難指被告等係
    誣告。
四、原審於調查後，認被告甲○○、戊○○、丙○○及乙○○不
    成立誣告罪，依刑事訴訟法第326 條第3 項規定，認法院或
    受命法官於第一次審判期日前訊問及調查結果，如認為案件
    有刑事訴訟法第252 條至第254 條之情形者，以裁定駁回
    本件自訴，經核並無不合，抗告意旨指摘原裁定不當，為無
    理由，應予駁回。
五、據上論斷，應依刑事訴訟法第412 條，裁定如主文。
中　　華　　民　　國　　94　　年　　6 　　月　　17　　日
                  刑事第六庭  審判長法  官  王憲義
                                    法  官  范惠瑩
                                    法  官  張盛喜
以上正本證明與原本無異。
不得再抗告
中　　華　　民　　國　　94　　年　　6 　　月　　20　　日
                                    書記官  楊茱宜
